臺北高等行政法院判決　　　　　　　　　　　　　　九十二年度訴字第四八四七號
　　　　　　　　　　　　　　　.
　　原　　　告　甲○○
　　訴訟代理人　陳慶（會計師）
　　　　　　　　乙○○
　　被　　　告　財政部臺北市國稅局
　　代　表　人　張盛和（局長）
　　訴訟代理人　丙○○
右當事人間因所得稅法事件，原告不服財政部中華民國九十二年九月二日台財訴字第
○九二○○四七○三五號訴願決定，提起行政訴訟。本院判決如左：
　　主  文
原告之訴駁回。
訴訟費用由原告負擔。
　　事  實
緣原告為開年有限公司（下稱開年公司）之負責人，亦係行為時所得稅法第八十九條
規定之扣繳義務人，經被告以開年公司於民國（下同）八十七年一月一日至同年十二
月三十一日給付納稅義務人之租金計新台幣（下同）一、九九二、○○○元，未依同
法第八十八條規定於給付時按百分之十扣取稅款計一九九、二○○元，經被告限期責
令原告補繳應扣未扣稅款一九九、二○○元並補報扣繳憑單，惟原告仍未依限辦理，
被告遂依行為時所得稅法第一百十四條第一款後段規定，按應扣未扣稅額處三倍罰鍰
計五九七、六○○元。原告不服，申請復查，未獲變更，提起訴願，亦遭決定駁回，
遂向本院提起行政訴訟。茲摘敘兩造訴辯意旨如次：
甲、原告方面：
一、聲明：求為判決訴願決定及原處分（復查決定）均撤銷，訴訟費用由被告負擔。
二、陳述：
１、被告平時未盡責輔導扣繳義務人之納稅服務工作，其對原告未依所得稅法第八十
    八條規定扣繳稅款之違章行為，與有過失。被告所屬大安稽徵所九十一年八月二
    十日財北國稅大安資字第○九一○○一八六九四號通知補繳稅款及補報扣繳憑單
    之函文，未言明應補繳稅款及補報扣繳憑單之日期，亦未載明逾期辦理應如何加
    重處罰，該函文之附件補繳各類所得扣繳稅額繳款書，雖記載繳納期間自九十一
    年九月六日起至九十一年九月十五日止，惟未於重要性較大之上開函文表達行政
    行為之主要重點，上開通知補繳稅款及補報扣繳憑單之函文不符合行政程序法第
    五條行政行為之內容應明確之規定，導致扣繳義務人即原告疏於警覺。
２、為掌握稅源資料，維護租稅公平，參照所得稅法第八十八條、第九十二條規定：
    「第八十八條各類所得稅款之扣繳義務人，應於每月十日前將上一月內所扣稅款
    向國庫繳清，並於每年一月底前將上一年內扣繳各納稅義務人之稅款數額，開具
    扣繳憑單，彙報該管稽徵機關查核；並應於二月十日前將扣繳憑單填發納稅義務
    人。」、第一百十四條、稅捐稽徵法第四十八條之二規定：「依本法或稅法規定
    應處罰鍰之行為，其情節輕微，或漏稅在一定金額以下者，得減輕或免予處罰。
    前項情節輕微、金額及減免標準，由財政部擬訂，報請行政院核定後發布之。」
    、財政部九十一年六月二十日發布之「稅務違章案件減免處罰標準」第六條第一
    項第二款及第三款規定，詳細規定扣繳義務人扣繳稅款、開具扣繳憑單，彙報該
    管稽徵機關查核等要件，供徵納雙方遵循，是扣繳義務人未依規定扣繳稅款者，
    依情節輕重，定有按應扣未扣稅額處一倍、一．五倍或三倍之罰鍰。
３、被告於平時如能盡責輔導扣繳義務人之納稅服務，扣繳義務人即能於每次給付租
    金時，依規定扣繳，在平時分散扣款繳納，不致累積全年度之應扣繳稅額達一九
    九、二○○元而須一次補繳。上開通知補繳稅款及補報扣繳憑單之函文不符行政
    程序法第五條規定，導致原告疏忽而遲延一日補繳未扣繳稅款，遲延兩日補報扣
    繳憑單，惟原告既於裁罰處分核定前，按實補繳未扣稅額及補報扣繳憑單，且已
    提供稅源資料，被告逕裁處扣繳稅額三倍之最高罰鍰，相較於「稅務違章案件減
    免處罰標準」第六條第一項第二款及第三款規定，顯失衡平，亦與行政程序法第
    七條所定行政行為之比例原則不合，故本件處分不合情、理、法，訴願決定遞予
    維持，亦不合法。
乙、被告方面：
一、聲明：求為判決駁回原告之訴，訴訟費用由原告負擔。
二、陳述：
１、按「納稅義務人有下列各類所得者，應由扣繳義務人於給付時，依規定之扣繳率
    或扣繳辦法，扣取稅款，並依第九十二條規定繳納之：二、機關、團體、事業或
    執行業務者所給付之薪資、利息、租金、佣金、權利金．．。」、「前條各類所
    得稅款，其扣繳義務人及納稅義務人如左：二、．．租金．．其扣繳義務人為．
    ．．事業負責人．．。」、「一、扣繳義務人未依第八十八條規定扣繳稅款者，
    除限期責令補繳應扣未扣或短扣之稅款及補報扣繳憑單外，．．；其未於限期內
    補繳應扣未扣或短扣之稅款．．，應按應扣未扣或短扣之稅額處三倍之罰鍰。」
    、「五、租金按給付額扣取百分之十。」行為時所得稅法第八十八條第一項第二
    款、第八十九條第一項第二款、第一百十四條第一款後段及各類所得扣繳率標準
    第二條第五款分別定有明文。
２、原告為開年公司之負責人，亦係行為時所得稅法第八十九條第一項第二款規定之
    扣繳義務人，經被告以該公司於八十七年間給付陳忠信等租金計一、九九二、○
    ○○元，未依法扣繳稅款一九九、二○○元（1,992,000×10％＝199,200），被
    告乃於九十一年八月二十日以財北國稅大安資字第○九一○○一八六九四號函責
    令原告補繳稅款及補報扣繳憑單，惟原告未於期限內補繳上開應扣未扣稅款一九
    九、二○○元及補報扣繳憑單，被告遂按應扣未扣稅額處三倍處罰鍰計五九七、
    六○○元（199,200×3＝597,600）。
３、有關開年公司於八十七年間給付租金一、九九二、○○○元，原告未依法扣繳稅
    款一九九、二○○元，經被告發函限期責令原告於九十一年九月十五日前補繳稅
    款及補報扣繳憑單，而原告於同年九月十七日逾期辦理補繳及於同年月十八日逾
    期補報，此為原告所不爭執。且被告九十一年八月二十日財北國稅大安資字第○
    九一○○一八六九四號函業於九十一年八月二十三日送達原告，有經原告簽收之
    掛號郵件收件回執可稽，該函所附繳款書既已載明繳納期間自九十一年九月六日
    起至九十一年九月十五日止，且於該函說明三敘明逾期或未據辦理，依所得稅法
    第一百十四條規定，尚有加重處罰之適用等語，是原告主張未言明應補繳稅款及
    補報扣繳憑單之日期云云，尚待斟酌。
４、按所得稅法第一百十四條並無得減輕裁處罰鍰倍數之規定，惟參照財政部依據稅
    捐稽徵法第四十八條之二規定之授權，於九十一年六月二十日以台財稅第000
    0000000號令發布之「稅務違章案件減免處罰標準」第六條第一項第二款
    ：「扣繳義務人已於期限內補繳應扣未扣或短扣之稅款，未在期限內補報扣繳憑
    單，於裁罰處分核定前已按實補報者，按應扣未扣或短扣之稅額處一．五倍之罰
    鍰。」、第三款：「扣繳義務人已於期限內補報扣繳憑單，未於期限內補繳應扣
    未扣或短扣之稅款，於裁罰處分核定前已按實補繳者，按應扣未扣或短扣之稅額
    處一．五倍之罰鍰。」之規定，須扣繳義務人已依限補繳應扣未扣或短扣之稅款
    或已於期限內補報扣繳憑單，始得減輕處罰。本件原告並未在期限內補繳稅款或
    補報扣繳憑單，自無上開規定之適用，被告按應扣未扣稅額處三倍罰鍰，尚無不
    合，故原處分、復查及訴願決定均無違誤。
    理  由
一、本件原告係開年公司負責人，亦係行為時所得稅法第八十九條規定之扣繳義務人
    ，經被告以開年公司於八十七年一月一日至同年十二月三十一日給付納稅義務人
    之租金計一、九九二、○○○元，未依同法第八十八條規定於給付時按百分之十
    扣取稅款計一九九、二○○元，經被告限期責令原告補繳應扣未扣稅款一九九、
    二○○元並補報扣繳憑單，惟原告仍未依限辦理，被告遂依行為時所得稅法第一
    百十四條第一款後段規定，按應扣未扣稅額處三倍罰鍰計五九七、六○○元。原
    告不服，循序起訴謂被告平時未盡責輔導扣繳義務人之納稅服務工作，對於原告
    未依所得稅法第八十八條規定扣繳稅款之違章行為，與有過失，又被告所屬大安
    稽徵所九十一年八月二十日財北國稅大安資字第○九一○○一八六九四號通知補
    繳稅款及補報扣繳憑單之函文，未言明應補繳稅款及補報扣繳憑單之日期，亦未
    載明逾期辦理應如何加重處罰，有違行政程序法第五條行政行為之內容應明確之
    規定，雖原告疏忽而遲延一日補繳未扣繳稅款，遲延兩日補報扣繳憑單，惟其既
    於裁罰處分核定前，按實補繳未扣稅額及補報扣繳憑單，且已提供稅源資料，被
    告逕裁處扣繳稅額三倍之最高罰鍰，相較於「稅務違章案件減免處罰標準」第六
    條第一項第二款及第三款規定，顯失衡平，亦與行政程序法第七條所定行政行為
    之比例原則不合（詳如事實欄所載）等語資為爭議。
二、按「納稅義務人有左列各類所得者，應由扣繳義務人於給付時，依規定之扣繳率
    或扣繳辦法，扣取稅款，並依第九十二條規定繳納之︰．．二、機關、團體、事
    業或執行業務者所給付之．．租金．．」、「前條各類所得稅款，其扣繳義務人
    及納稅義務人如左︰．．二、．．租金．．，其扣繳義務人為機關、團體之主辦
    會計人員、事業負責人及執行業務者；納稅義務人為取得所得者。」、「第八十
    八條各類所得稅款之扣繳義務人，應於每月十日前將上一月內所扣稅款向國庫繳
    清，並於每年一月底前將上一年內扣繳各納稅義務人之稅款數額，開具扣繳憑單
    ，彙報該管稽徵機關查核；並應於二月十日前將扣繳憑單填發納稅義務人。」、
    「扣繳義務人未依第八十八條規定扣繳稅款者，除限期責令補繳應扣未扣或短扣
    之稅款及補報扣繳憑單外，並按應扣未扣或短扣之稅額處一倍之罰鍰；其未於限
    期內補繳應扣未扣或短扣之稅款，或不按實補報扣繳憑單者，應按應扣未扣或短
    扣之稅額處三倍之罰鍰。」、「納稅義務人如為中華民國境內居住之個人，或在
    中華民國境內有固定營業場所之營利事業，按左列規定扣繳：．．五、租金按給
    付額扣取百分之十。．．」行為時所得稅法第八十八條第一項第二款、第八十九
    條第一項第二款、第九十二條第一項前段、第一百十四條第一款及各類所得扣繳
    率標準第二條第五款分別定有明文。
三、經查，開年公司於八十七年間給付陳忠信等租金計一、九九二、○○○元（原告
    不爭），應屬所得稅法第八條第五款規定在中華民國境內之財產因租賃而取得之
    租金，為中華民國來源所得，應於給付該所得時依各類所得扣繳率標準第二條第
    五款規定，按給付額百分之十扣繳稅款。原告既係開年公司負責人，即為行為時
    所得稅法第八十九條規定之扣繳義務人，卻未依行為時所得稅法第八十八條規定
    於給付時按百分之十扣取稅款，經被告所屬大安稽徵所以九十一年八月二十日財
    北國稅大安資字第○九一○○一八六九四號函附繳款書，責令原告於九十一年九
    月十五日前補繳應扣未扣稅款及補報扣繳憑單，該函及繳款書於九十一年八月二
    十三日合法送達，有該通知函及繳款書送達回執影本可稽，且為原告所是認，惟
    原告未依限辦理（原告係於九十一年九月十七日辦理補繳稅款及於同年月十八日
    補報扣繳憑單，此為原告所不爭執），則系爭一、九九二、○○○元租金部分，
    被告按八十七年度應扣未扣稅額處三倍罰鍰五九七、六○○元，於法洵屬有據，
    復查及訴願決定遞予維持，俱無不合，原告訴請撤銷，為無理由，應予駁回。
四、原告所爭執之作為本件原處分基礎之命定期補繳、補報之通知—被告所屬大安稽
    徵所九十一年八月二十日財北國稅大安資字第○九一○○一八六九四號函，係於
    行政程序法九十年一月一日施行前作成，尚無該法之適用。按納稅義務人有租金
    所得者，應由扣繳義務人於給付時，依規定之扣繳率或扣繳辦法，扣取稅款，並
    依第九十二條規定繳納之，乃扣繳義務人依行為時所得稅法第八十八條第一項第
    二款之法定義務，扣繳義務人不得以不知法律規定或行政機關是否善盡輔導警告
    而當然解除責任。況上開被告所屬大安稽徵所九十一年八月二十日財北國稅大安
    資字第○九一○○一八六九四號函所附繳款書，既已載明繳納期間自九十一年九
    月六日起至九十一年九月十五日止，且於該函說明三敘明「逾期或未據辦理，依
    同法（即所得稅法）第一百十四條規定，尚有加重處罰之適用，事關台端權益，
    請勿延誤」等語，則原告主張上開函文並未言明應補繳稅款及補報扣繳憑單之日
    期，亦未載明逾期辦理將如何加重處罰之規定云云，即無足採，核本件亦無原告
    所指被告與有過失或上開函文有違行政行為之內容應明確之情事。
五、按行為時所得稅法第一百十四條後段本文，並無得減輕裁處罰鍰倍數之規定【亦
    即，違反行為時所得稅法第一百十四條後段「其未於限期內補繳應扣未扣或短扣
    之稅款，或不按實補報扣繳憑單者」，依法應按應扣未扣或短扣之稅額處三倍之
    罰鍰】，惟財政部依據稅捐稽徵法第四十八條之二第二項規定之授權，於九十一
    年六月二十日以台財稅第0000000000號令發布之「稅務違章案件減免
    處罰標準」第六條第一項第二款及第三款規定：「扣繳義務人已於期限內補繳應
    扣未扣或短扣之稅款，未在期限內補報扣繳憑單，於裁罰處分核定前已按實補報
    者，按應扣未扣或短扣之稅額處一．五倍之罰鍰。」、「扣繳義務人已於期限內
    補報扣繳憑單，未於期限內補繳應扣未扣或短扣之稅款，於裁罰處分核定前已按
    實補繳者，按應扣未扣或短扣之稅額處一．五倍之罰鍰。」，須扣繳義務人已依
    限補繳應扣未扣或短扣之稅款或已於期限內補報扣繳憑單，始得減輕處罰。經查
    ，本件原告並未在期限內補繳稅款或補報扣繳憑單，已如前述，自無上開規定之
    適用，從而，被告按應扣未扣稅額處三倍罰鍰，並無不合，本件核亦無原告所稱
    原處分違反比例原則之可言。
六、綜上所述，原處分並無違誤，復查及訴願決定，遞予維持，俱無不合。原告訴請
    撤銷，為無理由，應予駁回。
據上論結，本件原告之訴為無理由，爰依行政訴訟法第九十八條第三項前段，判決如
主文。
中　　華　　民　　國　　九十三　　　年　　　十二　　　月　　   三十　   日
                         臺 北 高 等 行 政 法 院   第 六 庭
                                     　　   審 判 長 法  官　林樹埔
                                         　　        法  官  許瑞助
                                             　　    法  官  曹瑞卿
右為正本係照原本作成。
如不服本判決，應於送達後二十日內，向本院提出上訴狀並表明上訴理由，如於本判
決宣示後送達前提起上訴者，應於判決送達後二十日內補提上訴理由書（須按他造人
數附繕本）。
中　　華　　民　　國　　九十三　　　年　　　十二　　　月　　   三十　   日
            　　　　　　　　　　　　　　    　     　書記官  方偉皓
